臺灣屏東地方法院刑事判決　　　　　　　 99年度易字第938號
公　訴　人　臺灣屏東地方法檢察署檢察官
被　　　告　潘進發
選任辯護人　梁智豪律師
上列被告因竊佔案件，經檢察官提起公訴（99年度偵字第9288號
），嗣因被告於準備程序進行中就被訴事實為有罪陳述，經告知
簡式審判程序之旨並聽取當事人意見後，本院裁定進行簡式審判
程序並判決如下：
    主  文
潘進發犯竊佔罪，處有期徒刑陸月，如易科罰金，以新臺幣壹仟
元折算壹日。
    事  實
一、潘進發明知坐落屏東縣枋山鄉○里段397 地號、411 地號、
    407 地號、408 地號土地均係屬國有土地（下稱系爭397 地
    號、411 地號、407 地號、408 地號土地），且其中系爭39
    7 地號、411 地號現由財政部國有財產局臺灣南區辦事處屏
    東分處（下稱國有財產局屏東分處）管理，其中系爭407 地
    號、408 地號土地由交通部公路總局管理，竟意圖為自己不
    法之利益，並基於竊佔之犯意，自民國97年6 月19日後之某
    日起，竊佔上開國有土地如附圖所示編號A 部分面積1323.0
    5 平方公尺、B 部分面積2.21平方公尺、C 部分面積106.89
    平方公尺、D 部分面積292.26平方公尺、G 部分面積59.85
    平方公尺、H 部分面積486.2 平方公尺、I 部分面積18.01
    平方公尺、J 部分面積61.81 平方公尺、K 部分面積10.66
    平方公尺、L 部分面積57.25 平方公尺、M 部分面積5.21平
    方公尺、面積合計2423.4平方公尺之土地（扣除編號E 、F
    部分），並在其上分別設置停車場（二處）、招牌、水泥地
    、階梯（二處）、觀景區、廁所（二處）、平房（休憩區）
    、平房（儲藏區）等地上物，用以經營「海的咖啡」使用。
二、案經臺灣屏東地方法院檢察署檢察官簽分偵查起訴。
    理  由
一、本件被告潘進發所犯係死刑、無期徒刑、最輕本刑為3 年以
    上有期徒刑以外之罪，其於準備程序中就被訴事實為有罪之
    陳述，經法官告知簡式審判程序之旨，並聽取公訴人及被告
    之意見後，本院依刑事訴訟法第273 條之1 第1 項之規定，
    裁定進行簡式審判程序。
二、訊據被告對於上揭時間，竊佔前揭國有土地之犯罪事實，坦
    承不諱；而前揭遭被告竊佔之土地，均為國有，且分別由國
    有財產局屏東分處、交通部公路總局管理之事實，則有土地
    登記謄本4 紙附卷可稽（見99年度他字第498 號偵查卷第37
    至40頁）；再者，被告確有在前揭土地上設置前揭地上物，
    用以經營「海的咖啡」之事實，亦據檢察官於99年4 月14日
    會同屏東縣枋寮地政事務所地政人員勘測前揭國有土地遭被
    告佔用之現況無訛，有勘驗筆錄、履勘現場照片及屏東縣枋
    寮地政事務所99年5 月26日屏枋地二字第0990003061號函暨
    複丈成果圖即附圖、99年9 月23日屏枋地二字第0990005405
    號函暨所附測量案說明（即佔用面積）等件在卷可稽（見99
    年度他字第498 號偵查卷第12至15頁）；又被告向國有財產
    局屏東分處承租系爭397 地號、411 地號2 筆土地之面積，
    僅約66平方公尺之事實，業經國有財產局屏東分處函覆上情
    明確，有該處99年7 月8 日台財產南屏三字第0990004465號
    函附足可佐（見99年度他字第498 號偵查卷第68頁及背面）
    ，本案事證明確，被告前揭竊佔犯行，堪以認定，應予依法
    論科。
三、核被告潘進發所為，係犯刑法第320 條第2 項之竊佔罪。又
    竊佔罪，為即成犯，於其竊佔行為完成時犯罪即成立，以後
    之繼續竊佔乃狀態之繼續，而非行為之繼續（最高法院66年
    度台上字第3118號判例可資參照），是本件被告於97年6 月
    19日後之某日，竊佔前揭國有土地時，其犯罪即已完成而既
    遂，併此敘明。本院審酌被告僅為一己私利，即任意佔用國
    有土地，擾亂國家機關對於國有土地之有效管理，且所竊佔
    之土地面積高達2423.4平方公尺，且迄99年4 月14日檢察官
    前往勘驗之日止，已有前開規模之地上物，設置在其上，所
    生危害自非屬輕微，行為實有不該，惟考量被告竊佔國有土
    地之前揭地上物，大部分均已拆除完畢，僅餘一處水泥塊尚
    未移除，業據被害人國有財產局屏東分處之職員蘇國偉、交
    通部公路總局職員沈祖華到庭陳述明確（見本院卷第67頁）
    ，復有屏東縣警察局枋寮分局警員所提供之現狀照片（見本
    院卷第48至52頁）在卷可證，足見其顯有悔意等一切情狀，
    量處如主文所示之刑，並諭知易科罰金之折算標準，以資懲
    儆。至扣案之「海的咖啡」招牌等地上物，已經拆除完畢，
    業如上述，且該等地上物拆除後，被告已將之交由回收業者
    處理，亦據被告陳明卷（見本院卷第66頁背面），可見該等
    拆除後之地上物，均已滅失，爰均不予宣告沒收。
據上論斷，應依刑事訴訟法第273 條之1 第1 項、第299 條第1
項前段，刑法第320 條第2 項、第41條第1 項前段，判決如主文
。
本案經檢察官鍾佩真到庭執行職務。
中    華    民    國    100     年    3   月    17    日
                    刑事第一庭  法  官  楊宗翰
以上正本證明與原本無異。
如不服本判決，應於送達後10日內敘明理由，向本院提出上訴狀
。
中    華    民    國    100     年    3   月    17    日
                                書記官  鍾小屏
附錄本案論罪科刑法條：
刑法第320條
意圖為自己或第三人不法之所有，而竊取他人之動產者，為竊盜
罪，處5年以下有期徒刑、拘役或5百元以下罰金。
意圖為自己或第三人不法之利益，而竊佔他人之不動產者，依前
項之規定處斷。